# 请教陈版主，永续债是否应计入权益工具

提问人：西芹百合 -guxi 时间：2017-03-08 15:16:52
请教陈版主，关于附或有结算条款的永续债会计处理，及对财会【 2014 】 13 号“金融负债与权益公积的区分及相关会计处理的规定”的理解案例：永续债的募集说明书载明：(1)本期永续中票没有明确的到期期限，在发行人行使赎回权之前长期存续；(2)发行人拥有递延支付利息的权利； 但是募集说明书中设有其他投资者保护机制，具体如下： “（五）其他投资者保护机制发行人出现下列任一情形或违反以下任何一项承诺或约定均构成一项违约事件： 1 、交叉违约如果发行人及合并范围内子公司没有清偿到期应付的金融机构贷款......2、财务指标承诺发行人在本期债务融资工具存续期间应当遵守下列财务指标（如果未满足任一财务指标则构成违约事件）：......3、设置事先约束条款发行人在本期债务融资工具存续期间应当遵守下列约束事项（如果违反了该等约束事项则构成违约事件）：（ 1 ）限制出售/转移重大资产......（ 2 ）限制对外提供重大担保......（ 3 ）其他可能影响债券持有人利益的重大决策事项......4、违约事件发生时的处理措施如果上述任一违约事件发生，且在宽限期内未予以纠正完毕的，则构成本期债务融资工具违约，并立即启动如下保护措施：（ 1 ）书面通知......（ 2 ）豁免违约及救济方案主承销商须在知悉（或被合理推断应知悉）发行人一项违约事件之日起的 15 个工作日（如有宽限期，应短于持有人会议召开日）内召集债务融资工具持有人会议。发行人可对违约事件做出适当解释或提供救济方案，以获得持有人会议决议豁免本期债务融资工具违约。在持有人会议上，债务融资工具持有人可对上述违约事件的如下处理方案行使表决权，以确定是否可以有条件豁免违约（即如果发行人采取了以下救济方案，并在_5_日内完成相关法律手续的，则豁免违约）： 1 ）发行人对本期债务融资工具增加担保； 2 ）发行人对本期债务融资工具进行赎回； 3 ）发行人提高 100 BP的票面利率，本期债务融资工具将剩余未支付本息延长 1 年分期支付；除另有约定外，如果出席持有人会议的债务融资工具持有人所持有的表决权数额达到本期债务融资工具总表决权的2/3以上，并经过出席会议的本期债务融资工具持有人所持表决权的3/4以上通过的，上述豁免违约的决议生效，并对发行人、其他未出席该持有人会议的债务融资工具持有人以及在该持有人会议上对该决议投票反对或弃权的债务融资工具持有人产生法律约束力。发行人应无条件接受持有人会议作出的上述决议，并于 5 日内完成相关法律手续。如果出席持有人会议的债务融资工具持有人所持有的表决权数额未达到本期债务融资工具总表决权的2/3以上，或未经过出席会议的本期债务融资工具持有人所持表决权的3/4以上通过的，上述违约事件未获得豁免。如果持有人会议决议有条件豁免，但发行人未在_5_日内完成相关法律手续的，则视为发行人在本期债务融资工具项下发生了违约。发行人发行本期债务融资工具，主承销商承销本期债务融资工具，以及本期债务融资工具持有人认购或购买本期债务融资工具，均视为已同意及接受上述违约事件保护机制的约定，并认可该等约定构成对其有法律约束力的相关合同义务。” 问题 1 、上述条款是否使“发行人在潜在不利条件下，存在与其他单位交换金融资产或金融负债的合同义务”，从而应该计入金融负债？问题 2 、财会【 2014 】 13 号，附件 二、金融负债与权益工具的区分 （四） （ 1 ）或有结算条款 中“或有结算条款”，指是否通过交付现金或其他金融资产进行结算，需要由发行方和持有方均不能控制的未来不确定事项的发生或不发生来确定的条款。除下列情况外，对于附或有结算条款的金融工具，发行人应将其归类为金融负债......此处强调发行人和持有方均不能控制是什么意思？上述案例中，债券持有人可以通过实行表决权豁免违约，是否就避免了发行人在潜在不利条件下，存在与其他单位交换金融资产或金融负债的合同义务？

回答人：chenyiwei
你列举的这些条款都不是判断该永续债是否为权益工具的关键。关键看其“赎回条款”、“递延支付利息条款”、“递延支付情况下的禁止事项条款”。请关注这些条款是如何约定的？

提问人：西芹百合 -guxi 时间：2017-03-09 09:02:09
谢谢陈版主回复，“赎回条款”、“递延支付利息条款”、“递延支付下的禁止条款”相关内容摘录如下：
递延支付利息条款：除非发生强制付息事件，本期中期票据的每个付息日，发行人可自行选择将当期利息以及按照本条款已经递延的所有利息及其孳息推迟至下一个付息日支付，且不受到任何递延支付利息次数的限制；前述利息递延不构成发行人的违约事件。每笔递延利息在递延期间应按当期票面利率累计计息。 强制付息事件：付息日前 12 个月内，发生以下事件的，发行人不得递延当期利息以及按照本条款已经递延的所有利息及其孳息：（ 1 ）向普通股股东分配利润；（ 2 ）减少注册资本。 利息递延下的限制事项：发行人有递延支付利息的情形时，直至已递延利息及其孳息全部清偿完毕，不得从事下列行为：（ 1 ）向普通股股东分配利润；（ 2 ）减少注册资本。 赎回权：于本期中期票据第 5 个和其后每个付息日，发行人有权按面值加应付利息（包括所有递延支付的利息）赎回本期中期票据 赎回决定权：由发行人自主决定是否赎回 赎回方式：如在前述赎回权条款规定的时间，发行人决定行使赎回权，则按照当期债券存续期内利率，发行人于赎回日前一个月，按照有关规定在中国货币网和上海清算所网站上刊登《提前赎回公告》，并通过上海清算所交易系统完成相关赎回工作；若发行人不行使赎回权，则于第 6 个计息年度付息日前一个月，在中国货币网和上海清算所网站上刊登调整后利率公告。
我认为，根据上述条款，该永续债发行人拥有决定是否递延付息、是否赎回、何时赎回的实质权利，永续债应计入其他权益工具，但其他投资者保护条款的添加，是否会影响这一情况呢？

回答人：chenyiwei
应属于发行方的权益工具。其他投资者保护条款如果只有在发行方宣布赎回或付息后又不履行其所宣告事项的情况下才会启动，则不会导致该工具被分类为金融负债。

提问人：胖狐狸 时间：2017-11-28 16:30:40
@chenyiwei陈版，这种情况下认定为权益工具是否合理？从经济实质上看，购买方购买这个票据实际上是可能在清算前无限期地无法取得任何收款现金流的，那么促使他们去购买票据的商业理由是什么？是否存在按照市场常理的推定的义务，比如由于不清偿则不能派息的限制，导致合同双方均可推定公司会存在分红压力因此在合理的时间内完成还本付息？这样是否仍应做负债列报才更为符合交易的经济实质？

回答人：chenyiwei
条款本身确实不存在强制支付义务。单纯的“经济强制”（economic compulsion）不构成现时义务。

提问人：zengfengxia 时间：2017-11-29 10:35:51
陈版，“条款本身确实不存在强制支付义务。单纯的“经济强制”（economic compulsion）不构成现时义务。”这个结论可以在cas或者ias32中找到直接的出处吗？ias32结论基础BC9" 理事会并没有讨论一项义务应该是隐含地建立还是明确地建立，因为这不在改进计划的范围之内。这个问题理事会将在其关于收入、负债和权益的计划中考虑。相应的，理事会保留了原有的看法，认为工具可以通过其条款和条件间接地建立一项义务 （见第 20 段）。然而，其中有一个关于按合同规定加速分配股利的优先股的示例，该优先股在可以预见的未来将计划产生很高的股利分配额，以至于主体因经济性原因不得不赎回该工具，这一示例不够清晰。因此，该示例被删除，取而代之的是其他更加清晰的、能够解决实践中所出现疑问的示例"指的是不是这种情况？结论基础对优先股处于经济性原因的示例取消，但这一类事项应该如何认定没有提及？

回答人：chenyiwei
目前对此类权益工具判定的原则是从境外成熟市场引入的惯例，且也根据国内市场情况进行了适应性调整，总体上还是可行的，尽管准则本身可能存在模糊地带，但实际操作还是可以判断的。

提问人：胖狐狸 时间：2017-11-30 09:04:34
但是陈版，虽然金融工具准则里面没有提及这种推定义务，但是或有事项准则中对于推定义务是明确认为属于现实义务需要计入负债的。那么如果交易双方在达成交易时虽然未在合同中列出，但都明知票据会在可预见的将来付息，是否应该认为满足负债确认的要求呢？@chenyiwei

回答人：chenyiwei
金融工具是合同，所以金融工具的会计处理所依据的是合同权利和合同义务，当然要看这些条款背后的商业实质是什么，但金融工具的会计处理不考虑推定义务，例如“经济强制”。

提问人：呼叫帮助 时间：2017-12-11 21:13:14
陈版我没有接触过永续债，但是我理解永续债如果计入权益工具，我个人理解就是一场游戏，我个人认为它实际就是债，只不过人为的加点可变的东西，然后就说是权益工具。如果从业务实质来说它就是债。不知陈版如何理解永续债？

回答人：chenyiwei
目前的永续债基本上可以这样理解。

提问人：呼叫帮助 时间：2017-12-25 10:14:16
债权人持有 10000 的债券，转了80%成股票。可转债投资方的会计处理？ chenyiwei回复 对可转债投资方而言，首先应当区分转换权和债券能否分离单独交易。如果能够分离，则应作为两项独立的金融资产投资核算；如果不能分离，则可转债属于包含嵌入衍生工具的混合工具，可以分拆核算也可以整体指定为以公允价值计量且其变动计入当期损益的金融资产。 到转换时，按公允价值对所换入的股票投资进行初始计量，该初始计量金额与所转换的可转债投资（含主债权和衍生工具）的原账面价值之间的差额确认为投资收益。所换入的股票根据对被投资企业有无控制、共同控制或重大影响，分别确认为长期股权投资或金融资产核算。 陈版，按修订后金融工具准则，金融资产嵌入衍生工具的，还需要分拆？ 如果投资方持有的可转债不需要分拆的话，按其自身的业务模式和合同现金流量特征分类，应当分类为哪种？

回答人：chenyiwei
今后新准则下不需要再分拆，整体作为FVTPL。

提问人：lxch119 时间：2018-12-28 19:58:46
陈版主， 请问一下，投资方应当如何账务处理？作为可供出售金融资产核算？还是长期应收款？

回答人：chenyiwei
可供出售金融资产。因为合同条款并没有固定的现金流。